臺灣臺中地方法院刑事裁定　　　　　　　　　　　　　九十一年度自字第七二號
　　自　訴　人　甲○○
　　被　　　告　乙○○
　　　　　　（即丙○○
右列被告因詐欺案件，經自訴人提起自訴，本院裁定如左：
    主  文
自訴駁回。
    理  由
一、按受命法官於自訴案件第一次審判期日前訊問及調查結果，如認為案件有刑事訴
    訟法第二百五十二條至第二百五十四條之情形者，得以裁定駁回其自訴，刑事訴
    訟法第三百二十六條第三項定有明文。
二、自訴意旨略以：被告乙○○（即丙○○）於民國九十一年六、七月間，向自訴人
    甲○○獨資經營之全省企業社調用工人至臺中縣東勢鎮及臺中市○○路等工地工
    作，合計積欠工資新台幣（下同）十二萬七千元，經自訴人多次催討，被告均置
    之不理，自訴人始知受騙，而認被告涉有刑法第三百三十九條第二項詐欺得利罪
    嫌等語。
三、本件自訴人認被告涉有詐欺得利罪嫌，無非以被告積欠工資十二萬七千元遲未償
    還為主要論據。訊據被告堅決否認有何自訴人所指犯行，辯稱：因為伊四處做工
    程，行蹤不定，自訴人才無法聯絡到伊，伊並非存心詐騙自訴人等語。
四、按犯罪事實應依證據認定之，無證據不得推定其犯罪事實，刑事訴訟法第一百五
    十四條定有明文。又刑法第三百三十九條第二項詐欺得利罪之成立，以施用詐術
    使自己或第三人獲得財產上不法之利益為要件。所謂詐術，必須被詐欺人因其詐
    術而陷於錯誤，若其所用方法，不能認為詐術，亦不致使人陷於錯誤，即不構成
    該罪。至於債務人於債之關係成立後，如有未依債之本旨履行債務之情形，在一
    般社會經驗上可能之原因甚多，縱令是出於惡意不為履行，苟無足以證明債務人
    在債之關係發生時，自始即具有不法所有意圖之積極證據，亦僅能令負民事之債
    務不履行責任，尚不得據此事後債務不履行之客觀事態，逕而推定債務人原先主
    觀上即具有詐欺之犯意。
五、經查：自訴人所指被告向其調用工人，合計積欠工資十二萬七千元，被告事後分
    文未付等情，業據提出請款單影本二紙及派工單影本二十五紙為證，並經被告供
    承不諱，堪信為真實，惟此僅足以證明被告於債之關係成立後，有未依約給付工
    資之客觀事實，尚無從推斷被告於債之關係發生時，主觀上具有不法所有意圖。
    又依自訴人於本院調查時僅陳述：「我是因為找不到被告才告他詐欺」等語，而
    未提及被告係以何種手段欺騙，足見被告於向自訴人借用工人之初，應無施用詐
    術之情形，且自訴人亦非因被告施用詐術之行為陷於錯誤始同意調派工人。況被
    告於事發後，已與自訴人達成和解，由被告償還自訴人現金二萬元，另當庭交付
    面額十萬七千元之支票一紙予自訴人，而自訴人亦表示本件乃誤會一場，願意不
    再追究，益徵被告並無詐騙自訴人之犯意。綜上所述，本件應純屬民事糾紛，與
    被告刑責無涉。此外，復查無其他積極證據足資證明被告有自訴人所指犯行，本
    件應屬犯罪嫌疑不足，揆諸首揭說明，爰以裁定駁回自訴。
據上論斷，應依刑事訴訟法第三百二十六條第三項、第二百五十二條第十款，裁定如
主文。
中      華      民      國      九十一    年    十一    月    二十九    日
                                臺灣臺中地方法院刑事第四庭
                                    審判長法  官  鄭  文  祺
                                          法  官  張  靜  琪
                                          法  官  羅  智文
右正本證明與原本無異。
如不服本裁定，應於裁定送達後五日內向本院提出抗告狀。
                                          書記官
中      華      民      國      九十一    年    十二    月      三      日
